臺灣高等法院臺中分院刑事判決　　　　96年度上訴字第1860號
上　訴　人　臺灣彰化地方法院檢察署檢察官
被　　　告　乙○○
上列上訴人因被告廢棄物清理法案件，不服臺灣彰化地方法院96
年度訴字第381號中華民國96年5月22日第一審判決（起訴案號：
臺灣彰化地方法院檢察署95年度他字第2110號），提起上訴，本
院判決如下：
    主  文
原判決撤銷。
乙○○未依廢棄物清理法規定領有廢棄物清除許可文件，從事廢
棄物清除，處有期徒刑壹年肆月；減為有期徒刑捌月。緩刑肆年
，並應向公庫支付新台幣陸萬元。
    事  實
一、乙○○係昇進企業有限公司之負責人，其明知從事廢棄物清
    除、處理業務者，應向直轄市、縣（市）主管機關或中央主
    管機關委託之機關申請核發公民營廢棄物清除處理機構許可
    文件後，始得受託清除、處理廢棄物業務，竟於民國九十五
    年十二月六日下午某時，駕駛上揭公司所有之車牌號碼678-
    QH號自大貨車，以新臺幣（下同）三千元之代價，受託自彰
    化縣彰化市○○路○段五一二巷二二號後方房舍，載運裝潢
    房屋所產生之廢木板、廢合板、木屑夾雜裁切後呈不規則石
    膏板、保麗龍、廢便當盒、廢塑膠杯、廢塑膠袋等一般廢棄
    物。嗣於同日下午五時十五分許，為警在彰化縣彰化市○○
    里○○路九十二巷七號住處查獲，並扣得上揭自大貨車及鏟
    裝上開廢棄物之鏟裝機各一部。
二、案經彰化縣警察局彰化分局報請臺灣彰化地方法院檢察署檢
    察官偵查起訴。
    理  由
一、訊據被告乙○○坦承其明知未依廢棄物清理法第四十一條規
    定領有廢棄物清除許可文件，不得從事廢棄物清除之行為，
    而於上開時間，駕駛上開公司所有之車牌號碼678-QH號自大
    貨車，受託載運營建房屋所生之廢木材（夾雜廢塑膠袋、廢
    石膏板），為廢棄物「清除」行為，嗣為警在彰化縣彰化市
    ○○里○○路九十二巷七號住處查獲等情，並經證人即查獲
    員警江明修於原審審理時證述屬實，復有彰化縣環境保護局
    九十五年十二月六日稽查隊環境稽查工作紀錄、現場照片、
    現場圖、車籍作業系統─查詢認可資料等件附卷可稽，且有
    自大貨車與鏟裝（堆土）機各一部扣案為佐。且查：(一)、上
    開廢棄物係裝潢產生之一般廢棄物，包括裁切後之廢木板、
    廢合板，木屑等，且夾雜有裁切後呈不規則之石膏板、保麗
    龍、廢便當盒、廢塑膠杯、廢塑膠袋等一般廢棄物，有稽查
    工作紀錄、查獲照片多張在卷可稽（偵查卷第16、17、23-2
    6、40-53頁）。證人即警員江明修於本院審理時到庭證稱：
    廢木板、木屑等佔有四分之三，其他夾雜的物品如保麗龍、
    廢便當盒、塑膠、石膏板等佔四分之一等語；即被告於本院
    準備程序時亦坦稱夾雜之物比例上不會超過十分之一等語（
    本院卷第二四頁反面），足見被告載運之廢木料確夾雜數量
    不少之石膏板、保麗龍、廢便當盒、廢塑膠杯、廢塑膠袋等
    物，而為廢棄物無訛。按「清除」係指事業廢棄物之收集、
    運輸行為，行政院環境保護署八十八年六月二十九日修正發
    佈之「事業廢棄物貯存清除處理方法及設施標準」第二條第
    二款定有明文。被告既已為廢棄物之運輸行為，即屬清除行
    為無訛。(二)、次按所謂「一般廢棄物」係指由家戶或其他非
    事業所產生之垃圾、糞尿、動物屍體等，足以污染環境衛生
    之固體或液體廢棄物之謂。又「事業廢棄物」為：(1)有害事
    業廢棄物：由事業所產生具有毒性、危險性，其濃度或數量
    足以影響人體健康或污染環境之廢棄物；(2)一般事業廢棄物
    ：由事業所產生有害事業廢棄物以外之廢棄物（廢棄物清理
    法第二條參照）。查，被告於警詢時供稱上開廢棄物是從彰
    化縣彰化市○○路○段五一二巷二二號後方興建中房舍載運
    ，是其友人受裝潢包商請託，請其至該現場載運，其以鏟土
    機將該裝潢廢料鏟裝至大貨車上等語（偵查卷第八頁），並
    有照片多張在卷可稽（偵查卷第二三至二六、四十至五三頁
    ）。另證人即彰化縣環境保護局稽查隊稽查人員丙○○於本
    院審理時亦到庭證稱：據被告當時所述，該廢棄物是從彰南
    路二段五一二巷二二號後方房舍裝潢整修所產生的廢棄物，
    其認為是一般家戶所產生的廢棄物，故認定是屬於一般廢棄
    物等語明確。(三)、本件被告並未依廢棄物清理法規定領有廢
    棄物清除許可文件，業據其自承在卷；而被告擁有自大貨車
    、鏟裝機等設備，並以該鏟裝機鏟裝上開廢棄物，參以其於
    被查獲當日警詢時所稱其並未領有廢棄物清除之許可證，正
    在申辦當中等語，及被告於原審供承其平日都以上開車輛載
    運廢土等語（原審卷第73頁），足見被告確以從事廢棄物清
    除為其業務。從而，其所載運清除者雖為一般廢棄物，仍應
    向直轄市、縣（市）主管機關或中央主管機關委託之機關申
    請核發公民營廢棄物清除處理機構許可文件後，始得受託從
    事清除、處理廢棄物之業務，此並經證人丙○○於本院證述
    明確。(四)、被告於原審及本院雖另辯稱：伊載運之廢棄物以
    廢木材為主，伊準備要將上開廢木材載往叔公許阿柱開設之
    養豬場做為燃料燒煮廚餘，係回收再利用，依法不需要許可
    證云云。另證人許阿柱於原審亦到庭證稱：被告會送木材給
    伊燒廚餘等語。然查，被告自承其與證人許阿柱之住處車程
    僅約二、三分鐘，倘被告欲將收集之木材交予證人許阿柱，
    大可從收集地點直接載運至證人許阿柱之養豬場，何必先繞
    路返回自家廠房後再啟他程？顯然不合常理。另觀諸被告庭
    呈之證人許阿柱養豬場現況照片所示，證人許阿柱用以做為
    燃料使用之木材，多屬排列整齊、形狀工整之棧板，與被告
    載運之零碎木屑、木板形狀大不相同，是被告上開辯解尚難
    以採信。而證人許阿柱於原審作證時，先則證稱其養豬場燒
    煮廚餘所用之木材大部分是被告送來的，然其後於詰問時又
    稱被告送來之次數一年不到三次，且經提示被告所呈第一張
    照片後答稱照片上之木材可以使用半個月等語。查該堆置整
    齊置之木材數量不少，僅可燒煮使用半個月之久，則證人許
    阿柱全年使用木材之數量應為該張照片所顯示者二十四倍之
    多，相較於本件被告經查獲之廢木材數量（參照查獲照片）
    ，縱使以三倍之量論之，數量極為有限，證人許阿柱卻稱燒
    煮廚餘所用之木材大部分是被告送來的，由證人許阿柱前後
    所證，亦可見其迴護被告之心，所證亦難以遽採而為有利於
    被告之認定。另據證人江明修於原審到庭證述：被告之廠房
    沒有堆疊之分類物品、亦無其他置放物品的空間。則被告於
    原審辯稱要將系爭扣案廢棄物載回後予以分類處理，實亦難
    以想像。蓋一般有在從事廢棄物分類處理之廠房，必定有分
    類置放廢棄物之地點，如果沒有，如何分類處理廢棄物並予
    再利用？綜上所述，被告辯解要難採信，其顯非以再利用之
    目的清除本案查扣之廢棄物，亦甚明確。本案事證甚明，被
    告犯行堪以認定，自應依法論科。
二、核被告所為，係犯廢棄物清理法第四十六條第四款之未經許
    可從事廢棄物清除罪。原審以被告所載運之物，以廢木材占
    大多數，其夾雜之廢塑膠袋等物所占比例尚屬有限，是被告
    所載運欲為清除之物，應認屬廢木材；被告所為清除及再利
    用之廢木材，既屬於「經濟部事業廢棄物再利用種類及管理
    辦法」公告中之再利用事業廢棄物，被告對於再利用廢木材
    所為之清除及再利用，即應適用「經濟部事業廢棄物再利用
    管理辦法」及「經濟部事業廢棄物再利用種類及管理方式」
    之規定，而不受廢棄物清理法第二十八條、第四十一條之限
    制；縱有違反行政登記之規定，惟僅屬行政裁罰之問題，自
    與廢棄物清理法第四十六條第四款前段之構成要件有間，而
    為被告無罪之諭知。然按「經濟部事業廢棄物再利用種類及
    管理辦法」，係依廢棄物清理法第三十九條第二項規定訂定
    之（該辦法第一條）；而廢棄物清理法第三十九條規定之前
    提為「事業廢棄物之再利用」，此觀該條規定自明。本件被
    告所載運清除者為一般廢棄物，而非事業廢棄物，已如前述
    ，自無上開「經濟部事業廢棄物再利用管理辦法」及「經濟
    部事業廢棄物再利用種類及管理方式」規定之適用甚明。原
    判決所認尚有未洽，檢察官部分上訴意旨亦指摘及此，其上
    訴為有理由，原判決既有可議，自屬無可維持，應由本院將
    原判決撤銷改判。爰審酌被告犯罪之動機、目的、手段、所
    生危害非鉅，犯後坦認大部分犯行，態度良好等一切情狀，
    量處如主文第二項所示之宣告刑。查，被告行為後，為紀念
    解除戒嚴二十週年，予罪犯更新向善之機，而制訂「中華民
    國九十六年罪犯減刑條例」，經總統於九十六年七月四日公
    布，並於同月十六日施行。被告犯罪時間在九十六年四月二
    十四日以前，所犯合於「中華民國九十六年罪犯減刑條例」
    第二條第一項第三款規定之減刑條件，應依法減其宣告刑之
    二分之一。又，本件被告前雖曾因違反廢棄物清理法案件，
    經原審法院判處有期徒刑一年二月，緩刑三年，於九十一年
    十月二十三日確定，然其緩刑期滿而緩刑之宣告未經撤銷，
    有台灣高等法院被告前案紀錄表一份在卷可按，依刑法第七
    十六條前段規定，其刑之宣告失其效力。而被告於本件載運
    清除行為僅有一次，而依其廢棄物之數量及內容，所為對大
    地環境及國民健康之影響尚非至鉅，且於法院審理中坦認大
    部分犯行，本院認經此偵審程序並刑之宣告後，被告當知所
    警惕，應無再犯之虞，爰併予宣告緩刑，以勵自新。末以被
    告之違法行為，造成司法資源之耗費，是於緩刑宣告同時，
    認有命被告向公庫支付一定金額之必要，爰依現行刑法第七
    十四條第二項第四款規定，併宣告被告應向公庫支付一定之
    金額。
據上論結，應依刑事訴訟法第三百六十九條第一項前段、第三百
六十四條、第二百九十九條第一項前段，廢棄物清理法第四十六
條第四款，刑法第十一條前段、第七十四條第一項第一款、第二
項第四款，中華民國九十六年罪犯減刑條例第二條第一項第三款
、第七條，判決如主文。
本案經檢察官甲○○到庭執行職務。
中　　華　　民　　國　　96　　年　　8 　　月　　23　　日
            刑事第四庭    審判長法　官  洪  耀  宗
                                法　官  陳  欣  安
                                法　官  江  德  千
上列正本證明與原本無異。
如不服本判決應於收受送達後十日內向本院提出上訴書狀，其未
敘述上訴之理由者並得於提起上訴後十日內向本院補提理由書 (
均須按他造當事人之人數附繕本)。
                                書記官  吳  麗  琴
中　　華　　民　　國　　96　　年　　8 　　月　　23　　日
【附錄論罪科刑法條】
廢棄物清理法第46條第4款：
有下列情形之一者，處1年以上5年以下有期徒刑，得併科新臺幣
3百萬元以下罰金：
四、未依第41條第1項規定領有廢棄物清除、處理許可文件，從
    事廢棄物貯存、清除、處理，或未依廢棄物清除、處理許可
    文件內容貯存、清除、處理廢棄物。
